臺灣高雄地方法院刑事判決              100年度訴字第659號
公  訴  人  臺灣高雄地方法院檢察署檢察官
被      告  邱瑞明
選任辯護人  陶德斌律師
            吳建勛律師
            梁宗憲律師
被      告  葉璧綜
選任辯護人  吳建勛律師
            梁宗憲律師
上列被告因違反稅捐稽徵法等案件，經檢察官提起公訴（99年度
偵字第4981、20690號），本院判決如下：
    主  文
邱瑞明、葉璧綜共同犯行使偽造私文書罪，各處有期徒刑參月；
均減為有期徒刑壹月壹拾伍日，如易科罰金，均以銀元佰元即
新台幣玖佰元折算壹日。合約日期中華民國九十二年六月五日「
高雄縣鳥松鄉農會—店鋪及辦事處新建工程合約」工程合約書連
帶保證人欄偽造之「久馨營造工程股份有限公司」、「許文馨」
之印文各壹枚及未扣案之上揭印文之偽造「久馨營造工程股份有
限公司」、「許文馨」印章各壹枚，均沒收。
    事  實
一、邱瑞明自民國（下同）91年6月20日至92年8月27日止擔任全
    峻企業有限公司【址設高雄市○○區○○路二段588巷3弄7
    號（99年12月25日改制前為高雄縣鳳山市，以下皆同），下
    簡稱全峻公司】之負責人，葉璧綜則為全峻公司股東，並於
    92年8月28日起，改由葉璧綜為全峻公司負責人迄今，邱瑞
    明則為該公司股東。
二、邱瑞明與葉璧綜為謀以標得工程為全峻公司營利，推由邱瑞
    明於92年間自楊江田（已歿）借得「大三魁營造廠公司」（
    下稱大三魁公司）名義，向不知情之高雄市鳥松區農會標得
    「高雄縣鳥松鄉農會店鋪及辦公處新建工程」工程，二人遂
    經謀議而基於共同行使偽造私文書之犯意聯絡，由邱瑞明先
    使不知情之刻印業者偽造「久馨營造工程股份有限公司」、
    「許文馨」印章各1枚（未扣案）後，在不詳地點，以將該
    偽造之印章蓋印在高雄市鳥松區農會所提供之「高雄縣鳥松
    鄉農會—店鋪及辦事處新建工程合約」（下稱系爭工程合約
    書）連帶保證人欄位之方式，偽造形式上久馨營造工程有限
    公司（下稱久馨公司）有擔任該工程之連帶保證人之私文書
    後，於92年6月5日將上揭合約書交付高雄市鳥松區農會進行
    簽約動作而行使之，足以生損害於久馨公司、許文馨及高雄
    市鳥松區農會。
三、案經財政部高雄市國稅局鳳山分局（100年1月1日更名前為
    財政部臺灣省南區國稅局高雄縣分局）函送臺灣彰化地方法
    院檢察署經臺灣高等法院檢察署函移轉由臺灣高雄地方法院
    檢察署檢察官偵查起訴。
    理  由
壹、證據能力部分
一、按被告以外之人於審判外之陳述，雖不符前4 條之規定，而
    經當事人於審判程序同意作為證據，法院審酌該言詞陳述或
    書面陳述作成時之情況，認為適當者，亦得為證據，刑事訴
    訟法第159 條之5 第1 項定有明文。
二、本案認定事實所引用之卷內證據資料，除原已符同法第159
    條之1 至第159 條之4 規定，及法律另有規定等傳聞法則例
    外規定，而得作為證據外，並無證據證明係公務員違背法定
    程式所取得，而檢察官於本院時均同意其作為本案證據之證
    據能力，被告及其選任辯護人則爭執蔡水樹於偵查中所為陳
    述之證據能力，其餘證據則表示無意見，且未於言詞辯論終
    結前聲明異議，本院審酌蔡水樹於偵查中所為證述，則係
    於偵查中向檢察官所為之陳述，且經具結，單以被告所主張
    未予對質詰問之情，此係檢察官偵查作為之選擇，證人既係
    於偵查中向檢察官具結證述，則其內容自非顯不可信，至於
    被告所指之對質詰問則係證據力之評價問題，尚非顯不可信
    之情況，且被告嗣於審判中聲請傳喚蔡水樹到庭行使詰問權
    ，本院復查無該證述有顯不可信之情況，參諸前揭刑事訴訟
    法第159條之1第2項之規定，自得作為證據；其他供述證
    據，以各該陳述作成時之情況，並無違法取證之瑕疵，亦認
    以之作為證據為適當，依前揭法條意旨，自得為證據。
貳、認定事實所憑之證據及理由
一、訊據被告邱瑞明、葉璧綜固坦承全峻公司有以大三魁公司名
    義標得「高雄縣鳥松鄉農會店鋪及辦公處新建工程」，並於
    該系爭工程合約書連帶保證人欄位，以私自刻造之「久馨營
    造工程股份有限公司」、「許文馨」印章各1枚蓋印其上後
    交付高雄市鳥松區農會之事實，惟矢口否認有何行使偽造私
    文書之犯行，辯稱：被告以大三魁公司名義承攬系爭工程純
    為求取利潤，解決全峻公司負債累累且經營困難等問題，因
    全峻公司登記經營項目內並無營造工程，無法承包前開工程
    ，乃思及以另行成立、洽購或商借等方式以取得承包資格，
    後被告邱瑞明先洽詢久馨公司負責人蔡水樹表明借牌，經蔡
    水樹告知宜商借承包地之當地牌照較便利，遂透過友人徵詢
    得知大三魁公司牌費較便宜，蔡水樹亦允諾若有連帶保證之
    需求願予出借，又因連帶保證用印未限以印鑑戳章，蔡水樹
    表示屆時到嘉義取交印鑑章有所不便時可由被告自行刻印久
    馨公司印章。被告嗣向大三魁公司人員楊江田接洽借得牌照
    後，告知於上揭需用保證廠商之工程可代刻久馨公司大小章
    蓋用，是被告係有經授權刻印使用等語置辯。
二、經查：
  (一)依證人即久馨公司實際負責人蔡水樹(1)於偵查中具結證稱
    ：伊公司沒有這個印章（指系爭工程合約書連帶保證人欄位
    印章，見財政部臺灣省南區國稅局高雄縣分局刑事案件告發
    書，下稱A卷，頁160）等語（見99偵4981號卷頁10）、(2)於
    本院審理時具結證稱：伊從82年、83年到95年間有開設久馨
    公司，與被告無業務上往來，見過邱瑞明，久馨公司沒有承
    包過鳥松鄉農會大樓的工程，許文馨是伊太太，沒有印象有
    去簽系爭工程，這次是第2次看到系爭工程合約書，第1次是
    在地檢署，上面的公司大小章不是久馨公司的章。91年間邱
    瑞明有到嘉義找伊提到說要作工程，沒有印象有無提到要借
    牌，也沒有說什麼工程，一般來說如果要保證或什麼的伊會
    大概問一下，不可能什麼都不知道印章就蓋下去。（問：那
    你有沒有問？）邱瑞明是說到時候連帶保證人的部分會通知
    伊，但後來沒有再通知或聯絡伊。（問：邱瑞明後來說他可
    能要包工程用你的公司當連帶廠商你如何答覆？）伊跟邱瑞
    明認識多年，如果工程不是太大，本身伊是沒問題。（問：
    當時他跟你說時你有無同意？）當時跟伊說時，伊是說好。
    （問：有無提到你同意要當他的保證廠商，有關公司的印章
    要去蓋保證廠商印章要如何處理？）這個沒有提到，伊就想
    說如果要承攬時需要保證會再找伊。伊不確定（系爭工程合
    約書上的）印章是不是邱瑞明刻的，只是確定這個印章不是
    久馨公司的，為何會出現這個印章伊不知道。但依伊當時跟
    邱瑞明的交情，後來邱瑞明也沒有繼續找伊，應該不會去追
    究這件事情。（問：如果你去當別人的連帶保證人，你在簽
    約時，你會跟被保證人一起去然後蓋章，還是說就授權我願
    意當，你怎麼處理隨便你？）之前保證是會用公司的印章。
    有時候對方會來公司拿印章，有的時候是拿契約過來。一般
    都會看一下，因為跟交情有關，如果交情沒到那個地步還是
    會看一下。（問：如果不用看，是否就是授權對方說可以刻
    公司的大小章還是你是把你們公司的章交給對方用印？）如
    果有通知伊，在伊同意的情況下會把公司的章交給對方。（
    問：照你多年的經驗，你跟其他廠商間如果有互相保證的狀
    況，或是跟公司彼此借牌的情形，是否會同意對方刻公司一
    般印章用作一般文書蓋印用？）一般知道的是如果有來往、
    有同意，大概會刻個便章，但比較不會光明正大的跟伊說。
    （問：你的意思是否是為了作業的方便，會在不告知你的狀
    況下刻公司的便章使用？）依伊知道在業界上大概都是這樣
    。邱瑞明之前不是做營造業，沒有其他案子，之前沒有幫邱
    瑞明保證過工程，（問：在這件的交情，有無好到什麼都不
    用看就可以讓他去刻？）伊是會看，因為剛才有強調邱瑞明
    有跟伊提過，伊有口頭上同意，只是邱瑞明一直沒有跟伊聯
    絡，所以不知道有這個案子。只有說有個工程，至於什麼工
    程、內容、名稱、金額伊都不清楚等語（見本院卷頁70-76
    ），再核以證人蔡水樹於偵查中所提出久馨公司大小章印
    文（見99偵4981號卷頁15），顯見系爭工程合約書上久馨公
    司及負責人印文確非證人蔡水樹所持有之印章，且依前揭證
    人蔡水樹之證詞亦堪認被告邱瑞明固於事前徵得蔡水樹以久
    馨公司擔任連帶保證之同意，但蔡水樹同意之時並不知悉工
    程名稱、內容及金額，且其當時並未同意由邱瑞明自行刻印
    使用，是被告邱瑞明使他人刻造久馨公司大小章之行為，難
    謂係已得授權之行為。又證人蔡水樹僅廣泛性表示同意以久
    馨公司名義擔任連帶保證，其真意係待被告邱瑞明另行告知
    工程名稱內容時另為表示，是其前揭廣泛性同意之性質僅在
    讓被告邱瑞明標取工程時無須顧慮保證廠商之覓取，並無授
    權由被告邱瑞明在未通知具體工程內容時自行以刻造印章蓋
    印之方式表示同意為該工程之連帶保證廠商，是被告前揭所
    稱有獲得授權等語，與事實不合，不足採信。縱被告蔡水樹
    前揭證稱不會去追究這件事等語，亦係事後是否追認該保證
    書之效力，與前揭認定不生影響（最高法院25年上字第2123
    號判例意旨參照），附此敘明。再依證人即系爭工程承辦
    人員高旭利於本院審理時具結證稱：系爭工程合約書上連帶
    保證人久馨公司的大小章是被告拿來時就已經蓋好了，當時
    覺得就是多一個保障，該合約書是被告邱瑞明拿過來的，整
    個案子開標、得標到施工、驗收、請款，有關大三魁公司都
    是邱瑞明跟農會接洽的，因為開標時有委託邱瑞明的委託書
    ，有時也由葉璧綜拿大三魁發票章來請款，農會規定請款要
    有發票、領錢（支票）時要蓋發票章，支票抬頭是開給得標
    廠商大三魁公司等語（見本院卷頁78-81），核與其於偵查
    中證述情節相符（見99偵4981號卷頁20），是堪認被告邱瑞
    明有行使上開於系爭工程合約書上連帶保證人之偽造私文書
    行為，而此行為係基於與被告葉璧綜所共同為增進全峻公司
    之營利，是被告葉璧綜就上開邱瑞明行使偽造私文書之構成
    要件行為具有謀議之要素存在。
  (二)準此，被告邱瑞明、葉璧綜本件犯行已堪認定，應予依法論
    科。
三、新舊法比較之說明：
  (一)查被告行為後，我國刑法於94年2月2日修正公布，95年7月1
    日施行，按行為後法律有變更者，適用行為時之法律，但行
    為後之法律有利於行為人者，適用最有利於行為人之法律，
    現行刑法第2條第1項定有明文。
  (二)次按行為後法律有變更，致發生新舊法比較適用時，除與罪
    刑無關者，例如易刑處分、拘束人身自由之保安處分等事項
    ，不必列入綜合比較，得分別適用有利於行為人之法律，另
    從刑原則上附隨於主刑一併比較外，於比較新舊法時應就罪
    刑有關之一切情形，含本刑及有關之共犯、未遂犯、想像競
    合犯、牽連犯、連續犯、結合犯，以及累犯加重、自首減輕
    暨其他法定加減原因（如身分加減）與加減例等，綜其全部
    罪刑之結果為比較後，擇較有利者為整體之適用，不能予以
    割裂，有最高法院九十七年度臺上字第四八二九號刑事判決
    可資參照。茲就本案有關之新舊法比較部分，臚列如下：
  刑法第2條第1項之規定：
    修正後刑法第2條第1項規定，已將新舊法律適用之「從新從
    輕」原則，改採「從舊從輕」原則，而此規定僅係規範行為
    後法律變更所生新舊法律比較適用之準據法，並非實體刑罰
    法律，自不生行為後法律變更之比較適用之問題，應逕行適
    用新法第2條第1項之規定，為「從舊從輕」之比較。
  刑法第28條共同正犯之規定：
    刑法第28條共同正犯規定，亦有修正，分別適用新、舊法比
    較結果，刑法第28條原規定「二人以上共同『實施』犯罪之
    行為者，皆為共同正犯」，新法修正為「二人以上共同『實
    行』犯罪之行為者，皆為共同正犯」，即舊法之「實施」已
    修正為「實行」。原「實施」之概念，包含陰謀、預備、著
    手及實行等階段之行為，修正後僅共同實行犯罪行為始成立
    共同正犯。是新法共同正犯之範圍已有限縮，排除陰謀犯、
    預備犯之共同正犯。新舊法就共同正犯之範圍既因此而有變
    動，自屬犯罪後法律有變更，修正後刑法第28條之規定，將
    完全未參與犯罪行為實行之陰謀共同正犯及預備共同正犯刪
    除，雖限縮共同正犯之適用範圍，但無礙於實行共同正犯之
    存在，適用之結果對被告並無有利不利之問題，應適用裁判
    時法（最高法院95年11月7日95年第21次刑事庭會議結論參
    照），且參以最高法院97年4月22日97年度第2次刑事庭會議
    決議意旨，即無庸為新舊法之比較（最高法院100年度台上
    字第5658號判決意旨同此）。
  修正後刑法第41條第1項前段規定：「犯最重本刑為五年以
    下有期徒刑以下之刑之罪，而受六個月以下有期徒刑或拘役
    之宣告者，得以新臺幣一千元、二千元或三千元折算一日，
    易科罰金。」，而修正前刑法第41條第1項前段係規定：「
    犯最重本刑為5年以下有期徒刑以下之刑之罪，而受6個月以
    下有期徒刑或拘役之宣告，因身體、教育、職業、家庭之關
    係或其他正當事由，執行顯有困難者，得以1元以上3元以下
    折算一日，易科罰金。」，且依修正前罰金罰鍰提高標準條
    例第2條前段規定，就其原定數額提高為100倍折算1日。則
    刑法第41條第1項修正前之易科罰金折算標準，應以銀元100
    、200、300元折算1日，經折算為新臺幣後，應以新臺幣300
    、600、900元折算為1日。經比較修正前後之易科罰金折算
    標準，即以修正前之規定較有利於被告。
肆、論罪科刑
一、(一)核被告邱瑞明、葉璧綜之行為，均係犯刑法第216條、第
    210條之行使偽造私文書罪。其偽造「久馨營造工程股份有
    限公司」、「許文馨」印章各1枚後在系爭工程合約書連帶
    保證人欄偽造「久馨營造工程股份有限公司」、「許文馨」
    之印文各1枚，均係偽造私文書之階段行為，而其偽造私文
    書後復持以行使，偽造之低度行為復為行使之高度行為所吸
    收，均不另論罪。(二)被告利用不知情之刻印業者為偽造上開
    印章之行為，係間接正犯。(三)被告葉璧綜就被告邱瑞明行使
    偽造私文書之犯行既有構成要件行為之謀議要素存在，2人
    自屬同謀共同正犯。
二、科刑部分
  (一)爰審酌被告邱瑞明、葉璧綜明知未獲得久馨公司明確同意擔
    任系爭工程連帶保證廠商，竟仍為自己私利，使久馨公司陷
    於遭定作人追負連帶保證責任之風險，亦使定作人高雄市鳥
    松區農會誤以為係有久馨公司之保證利益，惟念及被告行使
    偽造私文書之犯行並未影響其施工品質，且久馨公司實際執
    行業務之蔡水樹亦到庭證述不追究此事等一切情狀，分別量
    處如主文所示之刑。又被告2人犯罪時間均在96年4月24日以
    前，合於減刑條件，乃依中華民國96年罪犯減刑條例第2條
    第1項第3款之規定，減其宣告刑2分之1，並諭知易科罰金之
    折算標準。
  (二)沒收部分：未扣案之「久馨營造工程股份有限公司」、「許
    文馨」印章各1枚及系爭工程合約書連帶保證人欄「久馨營
    造工程股份有限公司」、「許文馨」之印文各1枚，均應依
    刑法第219之規定，宣告沒收。
肆、不另為無罪諭知部分
一、(一)公訴意旨另以：被告2人基於逃漏全峻公司營業稅之犯意
    聯絡，於91至92年間，由被告邱瑞明冒用大三魁公司名義，
    向不知情之高雄市鳥松區農會先後承攬「高雄縣鳥松鄉農會
    辦公大樓暨多功能農民活動中新建工程」（承攬時間約91年
    12  月間）、「高雄縣鳥松鄉農會店鋪辦公處增建設施工程
    」（92年5月1日承攬）、「高雄縣鳥松鄉農會店鋪及辦公處
    新建工程」（92年6月5日承攬）之工程（下稱系爭三工程）
    ，除偽刻大三魁公司大小章簽立上開工程合約外，由全峻公
    司實際派員進場施工，並由被告邱瑞明擔任現場監工之人，
    而上開工程進行期間，再由邱瑞明以不詳方式取得如附表所
    示之非實際交易對象之大三魁公司名義開立之不實統一發票
    22  紙，總金額共計新臺幣（下同）4,509萬1,183元，由被
    告邱瑞明或葉壁綜輪流持以大三魁公司名義向高雄市鳥松區
    農會予以請款後，再由葉壁綜將高雄市鳥松區農會支付工程
    款之支票並提示兌現，全峻公司因此得以逃漏營業稅達225
    萬4,599元，足生損害於稅捐稽徵機關課稅之正確性等語，
    因認被告2人均涉犯刑法第216條、第210條之行使偽造私文
    書及違反稅捐稽徵法第41條、第47條逃漏稅罪嫌。(二)檢察官
    係以：證人陳國立、楊宗欽於偵查中之證述以證明被告邱
    瑞明以大三魁公司名義承攬上開工程並請款之事實；財政
    部臺灣省南區國稅局高雄縣分局告發書以佐證上揭犯罪事實
    ；全峻公司營利事業證變更登記申請書、營利事業登記證
    、公司執照、公司章程等，以證明被告2人先後均為稅捐稽
    徵法第47條第1款規定之納稅義務人；附表所示發票22紙
    、高雄市鳥松區農會支出單據黏貼單及支出傳票已證明被告
    邱瑞明以不詳方式取得如附表所示之非實際交易對項之大三
    魁公司名義開立之統一發票22紙後，由其或交由被告葉璧綜
    持以向高雄市鳥松區農會請款之事實；上開工程合約書以
    證明上揭事實等為之論據。
二、被告2人就前開公訴意旨堅決否認犯罪，辯稱：被告徵得楊
    秋田同意出借大三魁公司名義標得前揭3工程，並由楊江田
    先後出具以大三魁公司名義開立如附表所示之發票交付高雄
    市鳥松區農會，前約部分如何可能未由大三魁公司授權，而
    大三魁公司早於十餘年前即已在高雄地區設立，素有聲名，
    過去確有實際營運且承包工程案件之事實，被告借用其牌照
    ，並無逃漏稅捐之不法犯意可言等語。
三、按犯罪事實應依證據認定之，無證據不得認定犯罪事實；不
    能證明被告犯罪者，應諭知無罪之判決，刑事訴訟法第154
    條第2 項、第301 條第1 項分別定有明文。
四、本院得心證理由
  (一)行使偽造私文書部分：依檢察官所提出系爭三工程合約書
    及被告供述（見A卷頁135-148、150-152、157-160）固堪認
    定被告以大三魁公司名義承攬系爭三工程，惟被告2人是否
    冒用大三魁公司名義進而行使偽造私文書，尚不能以該客觀
    證據予以證明；以檢察官所提出證人陳國立於偵查中具結
    之證詞，僅能證明系爭工程大三魁公司有出具委任狀給邱瑞
    明，付款支票抬頭為大三魁公司之情（見98他1245號卷頁23
    ），此亦為證人高旭利前揭於本院審理時具結之證述相符，
    且為被告所不否認，然既有大三魁公司委任被告邱瑞明之委
    任狀，即難謂被告未經授權有偽造大三魁公司之私文書之犯
    行；另依本院95年度訴字第1983號刑事判決所載就另案被
    告即系爭三工程合約書大三魁公司負責人王仲輝於該案審理
    時所辯稱：「楊江田為伊叔父，生前是記帳業者，伊因與友
    人合資設立合宜興內衣有限公司之事，將身分證、印章交給
    楊江田處理，當時並不知道被楊江田用以登記為大三魁（誤
    載為大三元）公司負責人之事，楊江田事後才告知因需要人
    頭，所以將伊登記為負責人，並保證沒有問題，伊對於大三
    魁公司之狀況完全不清楚，伊之前開公司時也是由楊江田記
    帳，所以信任楊江田」等語，堪認楊江田確有實際負責大三
    魁公司業務事項；再依財政部臺灣省南區國稅局高雄縣分
    局刑事案件告發書（即A卷）所載，如附表所示發票22紙確
    係自大三魁公司所開出並列其交易項目而提出營業稅申報（
    見A卷頁4-9），其中如附表編號1及編號2至4所示發票分別
    係大三魁公司於91年12月、92年2所領用，此亦有財政部高
    雄市國稅局岡山稽徵所100年10月24日檢附大三魁公司於91
    年及92年1-2月間領用統一發票查詢電腦檔在卷可稽（見本
    院卷頁48、54、55），被告亦提出匯款予大三魁公司三筆共
    1,128,151元之匯款回條為證（見本院卷頁112）；準此，
    依論理及經驗法條之判斷，倘被告未經楊江田同意並交付大
    三魁公司大小章及配合文件，尚難僅以偽造大三魁公司大小
    章即可冒用其名義承攬系爭三工程，並為後續需以大三魁公
    司發票章蓋用以領取工程款支票，況亦經大三魁公司交付統
    一發票並將之申報營業稅，是單以檢察官所提上揭證據尚難
    認定被告有行使偽造大三魁公司名義私文書之犯行。
  (二)逃漏稅捐部分：按稅義務人以詐術或其他不正當方法逃漏
    稅捐者，處5年以下有期徒刑、拘役或科或併科新臺幣6萬元
    以下罰金，稅捐稽徵法第41條定有明文。其中「所謂以不正
    當方法逃漏稅捐，必具有與積極之詐術同一型態，始與立法
    之本旨符合，如僅屬單純的不作為，而別無逃漏稅捐之積極
    行為，即不能認與詐術漏稅之違法特性同視，而繩以稅捐稽
    徵法第四十一條之罪。依原判決記載之事實，上訴人僅有漏
    載申報之消極行為，別無類似詐術之不正當方法，以積極行
    為逃漏稅捐，祇能科以行政罰之罰鍰，不能遽論以該條之罪
    」（最高法院74年台上字第5497號判例意旨可資參照）。
    本案檢察官所起訴逃漏營業稅之主體係全峻公司，並非大三
    魁公司，而被告2人所經營之全峻公司固有實際承攬系爭三
    工程而取得營業收益竟未申報營業稅之行為，則其漏繳營業
    稅之行為自應由稅捐機關另為行政處分，然是否應處以稅捐
    稽徵法第41條所定之刑責，並由被告2人依稅捐稽徵法第47
    條之規定代罰，自仍應視是否該當稅捐稽徵法第41條所定前
    揭要件。然如前述，被告2人係借用大三魁名義承攬系爭
    三工程，並無證據證明係冒用大三魁公司名義，且已提出匯
    款與大三魁公司之單據為證，就其主觀要件而言，被告借牌
    得標，自需給付與大三魁公司所約定之牌費即工程款之2.5
    ％，此亦經證人即被告邱瑞明於本院具結證述屬實（見本院
    卷頁91），且依常情判斷，倘被告未依約支付大三魁公司所
    約定款項，楊江田斷無提供大三魁公司相關資料予被告參與
    投標，並於得標後提供大三魁公司大小章供簽約使用，於工
    程陸續驗收後再提供發票章予被告供請領工程款支票，並開
    具發票供交付定作人即高雄市鳥松區農會以為申報大三魁公
    司營業稅，是被告主觀上並不因借牌而節省承攬系爭三工程
    所應支出之營業稅，顯見其辯稱係為解決全峻公司經營困難
    而為標得工程營利等語，尚堪採信；就客觀要件而言，被告
    2人就納稅主體全峻公司因承攬系爭三工程應繳納之營業稅
    ，係單純未申報之不作為，並無積極以詐術或其他不正方法
    ，如造假發票或造假收據等行為，至於被告將承攬系爭三工
    程應繳納之營業稅給付楊江田以在大三魁公司申報營業稅所
    繳用，係以大三魁公司為納稅主體之代繳營業稅行為，與本
    案全峻公司應繳之營業稅係不同納稅主體間之不同行為，自
    不能以被告代繳大三魁公司營業稅之行為認為係全峻公司未
    繳營業稅之積極行為，是依上開判例意旨，亦不成立稅捐稽
    徵法第41條之罪，被告2人自無再論以稅捐稽徵法第47條規
    定予以代罰。
  (三)此外，本院復查無其他積極證據足認被告2人涉犯公訴意旨
    所指上揭犯嫌，不能證明被告2人此部分犯罪，原應俱為被
    告2人無罪之諭知，惟公訴意旨認被告2人此部分之犯行，分
    別與前揭有罪部分之行為有刑法修正前之連續犯、牽連犯之
    裁判上一罪關係，爰俱不另為無罪之諭知，附此敘明。
伍、綜合以上，應依刑事訴訟法第299條第1項前段，刑法第2條
    第1項前段、第210條、第216條、第219條、修正前刑法第28
    條、第41條第1項前段，廢止前罰金罰鍰提高標準條例第2條
    ，現行法規所定貨幣單位折算新臺幣條例第2條，中華民國
    96年罪犯減刑條例第2條第1項第3款、第7條、第9條，判決
    如主文。
陸、本案經檢察官李佳韻到庭執行職務。
中    華    民    國   100    年    11    月    30    日
                  刑事第十三庭  審判長法  官   黃蕙芳
                                      法  官   陳筱雯
                                      法  官   楊智守
以上正本證明與原本無異。
如不服本判決應於收受判決後10日內向本院提出上訴書狀，並應
敘述具體理由。其未敘述上訴理由者，應於上訴期間屆滿後20日
內向本院補提理由書(均須按他造當事人之人數附繕本)「切勿逕
送上級法院」。
中    華    民    國   100    年    11    月    30    日
                                      書記官  蔡毓琦
附表：
┌──┬──────┬─────┬─────┬──────┬────────────┐
│編號│期間        │發票號碼  │金額（元）│稅額（元）  │品名                    │
├──┼──────┼─────┼─────┼──────┼────────────┤
│1   │91年12月23日│QV00000000│3,476,190 │173,810     │第一期款                │
├──┼──────┼─────┼─────┼──────┼────────────┤
│2   │92年1月24日 │RU00000000│2,009,524 │100,476     │鳥松鄉農會第二期款      │
├──┼──────┼─────┼─────┼──────┼────────────┤
│3   │92年1月24日 │RU00000000│1,466,667 │73,333      │鳥松鄉農會第二期款      │
├──┼──────┼─────┼─────┼──────┼────────────┤
│4   │92年2月24日 │RU00000000│1,428,571 │71,429      │鳥松鄉農會第二期款      │
├──┼──────┼─────┼─────┼──────┼────────────┤
│5   │92年3月1日  │SU00000000│2,047,619 │102,381     │鳥松鄉農會第三期款      │
├──┼──────┼─────┼─────┼──────┼────────────┤
│6   │92年3月24日 │SU00000000│1,738,095 │86,905      │鳥松鄉農會第四期款      │
├──┼──────┼─────┼─────┼──────┼────────────┤
│7   │92年3月24日 │SU00000000│1,738,095 │86,905      │鳥松鄉農會第四期款      │
├──┼──────┼─────┼─────┼──────┼────────────┤
│8   │92年4月23日 │SU00000000│1,738,096 │86,904      │鳥松鄉農會第五期款      │
├──┼──────┼─────┼─────┼──────┼────────────┤
│9   │92年4月23日 │SU00000000│1,738,096 │86,904      │鳥松鄉農會第五期款      │
├──┼──────┼─────┼─────┼──────┼────────────┤
│10  │92年5月22日 │TU00000000│2,523,810 │126,190     │鳥松鄉農會第六期款      │
├──┼──────┼─────┼─────┼──────┼────────────┤
│11  │92年6月23日 │TU00000000│2,587,143 │142,857     │鳥松鄉農會第第一期款    │
├──┼──────┼─────┼─────┼──────┼────────────┤
│12  │92年7月1日  │UU00000000│952,381   │47,619      │鳥松鄉農會大樓尾款      │
├──┼──────┼─────┼─────┼──────┼────────────┤
│13  │92年7月1日  │UU00000000│135,238   │6,762       │增建工程                │
├──┼──────┼─────┼─────┼──────┼────────────┤
│14  │92年7月10日 │UU00000000│476,190   │23,810      │農會大樓工程款          │
├──┼──────┼─────┼─────┼──────┼────────────┤
│15  │92年7月23日 │UU00000000│3,714,286 │185,714     │鳥松鄉農會第二期款      │
├──┼──────┼─────┼─────┼──────┼────────────┤
│16  │92年7月23日 │UU00000000│1,190,476 │59,524      │鳥松鄉農會增建工程      │
├──┼──────┼─────┼─────┼──────┼────────────┤
│17  │92年8月19日 │UU00000000│98,800    │4,940       │鳥松鄉農會大樓增建工程  │
├──┼──────┼─────┼─────┼──────┼────────────┤
│18  │92年8月19日 │UU00000000│3,714,286 │185,714     │鳥松鄉農會第三期款      │
├──┼──────┼─────┼─────┼──────┼────────────┤
│19  │92年9月22日 │VU00000000│3,714,286 │185,714     │鳥松鄉農會第四期款      │
├──┼──────┼─────┼─────┼──────┼────────────┤
│20  │92年10月22日│VU00000000│3,714,286 │185,714     │鳥松鄉農會第五期款      │
├──┼──────┼─────┼─────┼──────┼────────────┤
│21  │92年11月25日│WU00000000│3,761,905 │188,095     │鳥松鄉農會第六期款      │
├──┼──────┼─────┼─────┼──────┼────────────┤
│22  │92年11月25日│WU00000000│857,143   │42,857      │鳥松鄉農會尾款          │
├──┼──────┼─────┼─────┼──────┼────────────┤
│    │            │合計      │45,091,183│2,254,559   │                        │
└──┴──────┴─────┴─────┴──────┴────────────┘
附錄法條
中華民國刑法第210條
（偽造變造私文書罪）
偽造、變造私文書，足以生損害於公眾或他人者，處 5 年以下
有期徒刑。
中華民國刑法第216條
（行使偽造變造或登載不實之文書罪）
行使第 210 條至第 215 條之文書者，依偽造、變造文書或登載
不實事項或使登載不實事項之規定處斷。